臺灣高等法院交通事件裁定　　　　　　　　　　　　九十三年度交抗字第七八五號
　　抗　告　人
　　即受處分人　泓福實業股份有限公司
　　代　表　人　甲○○○
右抗告人因違反道路交通管理處罰條例案件，不服臺灣桃園地方法院，中華民國九十
三年九月十七日所為裁定（九十三年度交聲字第四四二號），提起抗告，本院裁定如
左：
    主  文
原裁定撤銷，發回臺灣桃園地方法院。
    理  由
一、原裁定略以：道路交通管理處罰條例第二十一條之一，其立法意旨係為確保駕駛
    聯結車、大客車、大貨車者符合駕駛資格，並期課以汽車所有人之責任而增訂，
    本件異議人（即受處分人）泓福公司既有專屬之大貨車及僱用駕駛人為其載運貨
    物，對於所僱用之駕駛人自應有較高之監督管理義務，並應隨時注意查考其僱用
    之駕駛人是否有駕照遭吊扣之情形，且葉坤成之駕照自民國（下同）九十一年十
    二月二十八日起即被原處分機關逕行註銷，至異議人泓福公司所稱於九十二年八
    月十四日起僱用葉坤成之時間，已相隔七月有餘，甚至於九十三年五月十二日之
    本件違規時間，亦已相隔一年四月有餘，而葉坤成至今仍未重新考領駕照，且葉
    坤成於本件違規之前，亦有多次違規紀錄，然異議人於如此非短之期間內，竟仍
    未隨時注意向原處分機關或相關監理單位查詢其所僱用之駕駛人葉坤成有無駕照
    被吊銷之情形，顯見異議人泓福公司實未善盡查證駕駛人葉坤成駕駛執照資格之
    注意，或加以相當之注意情事，難謂無過失而不可歸責於異議人泓福公司可言，
    是堪認本件異議人泓福公司未善盡注意義務，實有可歸責性。從而，原處分機關
    依道路交通管理處罰條例第二十一條之一第一項及第三項規定，對上開車輛所有
    人即異議人泓福公司裁處罰鍰六萬元，並吊扣汽車牌照三個月，核無違誤。是以
    本件異議人泓福公司之聲明異議為無理由，應予駁回。
二、抗告意旨以原處分機關於接獲警察機關分別於九十二年五月二十六日及九十二年
    九月二十三日對第三人葉坤成所開立之違規通知單時，既未因第三人葉坤成係無
    照駕駛而另案舉發抗告人或通知抗告人其所僱用駕駛人之駕照已被註銷，客觀上
    ，抗告人自得合理信賴第三人葉坤成所持有之駕照係屬有效而未被註銷，否則原
    處分機關及相關監理單位何以未依相關法令舉發抗告人？是抗告人於九十三年五
    月十二日本件違規時間之前未能發現第三人葉坤成之駕照已被註銷乙事，實具有
    不可歸責性。且經抗告人向監理機關電詢結果，不惟須其本身係專門經營運輸業
    之營運公司，且須有該駕駛人之書面同意，並經相關監理單位審核通過後方得查
    詢該駕駛人之駕駛記錄，否則即與電腦處理個人資料保護法第八條前段之規定有
    違，況道路交通管理處罰條例第二十一條之一並未課予汽車所有人應向相關監理
    單位查詢其所僱用駕駛人駕駛紀錄之義務等語，資為抗辯。按公務機關對個人資
    料之利用，應於法令職掌必要範圍內為之，並與蒐集之特定目的相符，電腦處理
    個人資料保護法第八條前段定有明文。而一般人除非向監理機關查詢，否則無從
    得知他人駕照是否有被吊銷之情事；而向監理機關查詢，是否有如抗告意旨所指
    稱需專門經營運輸業之營運公司並須有該駕駛人之書面同意始得為之，否則即違
    前開電腦處理個人資料保護法第八條前段之規定？果如是，則抗告人根本無法查
    詢第三人葉坤成有無駕照被吊銷之情形，自難謂抗告人未負注意查證之義務，相
    關規定及實務作法究竟如何？尚待向有關機關查明，始得為本件抗告人是否應予
    裁罰之判斷依據，原裁定遽准裁罰，似嫌速斷，抗告意旨執此指摘原裁定不當，
    應認有理由，應由本院將原裁定撤銷，發回原審法院詳研查明後另為適法之處理
    。
據上論斷，應依道路交通案件處理辦法第二十六條，刑事訴訟法第四百十三條前段，
裁定如主文。
中　　　華　　　民　　　國　　九十三　　年　　 十一 　　月　　　三　　　日
                              臺灣高等法院刑事第十二庭
                                    審判長法　官  劉  景  星
                                          法　官  黃  金  富
                                          法　官  陳  志  洋
右正本證明與原本無異。
不得再抗告。
                                          書記官  王  韻  雅
中　　　華　　　民　　　國　　九十三　　年　　 十一 　　月　　　八　　　日
